【裁判字號】    95,易,2396
【裁判日期】    951127
【裁判案由】    詐欺
【裁判全文】
臺灣臺中地方法院刑事判決              95年度易字第2396號
公  訴  人  臺灣臺中地方法院檢察署檢察官
被      告  甲○○
上列被告因詐欺案件，經檢察官提起公訴（95年度偵字第 15702
號），本院合議庭裁定由受命法官獨任行簡式審判程序，判決如
下：
    主  文
甲○○共同意圖為自己不法之所有，以詐術使人將本人之物交付
，處有期徒刑壹年陸月；扣案之鄭中義郵局帳戶存摺壹本、印章
壹枚，均沒收。
    犯罪事實
一、甲○○自民國95年7月7日起，受僱於綽號「大胖」（真實姓
    名年籍不詳）之中年男子，而與「大胖」及其餘姓名年籍數
    量不詳之成年男子，共同基於意圖為自己不法之所有之犯意
    聯絡，以「大胖」為首，其餘成員則分別擔任撥打電話詐騙
    被害人，或於被害人匯款後，利用先前於不詳時、地已取得
    之陳文河、馬文將、鄭中義、潘家偉等人頭帳戶資料出面提
    領之工作；甲○○亦負責於集團內擔任該俗稱「車手」之提
    領工作，並預定向「大胖」取得每提領新臺幣（下同） 1百
    萬元可得5千元之報酬。95年7月13日中午11時30分許，有民
    眾丙○○，於雲林縣林內鄉家中，接獲該詐騙集團成員撥打
    之電話，該人先向丙○○佯稱：其之個人資料遭到盜用，應
    撥打0000-0000-0000-000 0號電話查證云云，待丙○○撥打
    電話後，由 1名自稱「警政署防偽科林警官」者接聽，該人
    復向丙○○佯稱：其之銀行帳戶將遭到凍結云云，並傳真 1
    份偽造之「法務部行政執行凍結管制命令」予丙○○，致使
    丙○○誤以為真，依該「林警官」之指示，撥打另1支0000-
    0000-0000-0000號之電話號碼，欲申請止付及辦理信託帳戶
    ，而依另1名男子之指示，於下午 1時許至3時20分許間，前
    往雲林縣林內鄉與南投縣竹山鎮之合作金庫林內分行與竹山
    分行櫃臺，陸續匯款4筆各95萬元（合計380萬元）至陳文河
    （新竹建中郵局00000000000000號）、馬文將（板橋莒光郵
    局00000000000000號）、鄭中義（屏東民生路郵局00000000
    000000號）、潘家偉（屏東枋寮郵局00000000000000號）之
    帳戶內，致受有損害。嗣甲○○依「大胖」之指示，於同日
    下午 5時許，持鄭中義前開郵局帳戶之存摺與印章，前往臺
    中縣烏日鄉○○路 123號之烏日郵局欲臨櫃提款85萬元時，
    為行員發覺有異報警查獲，並扣得鄭中義之郵局帳戶存摺 1
    本及印章 1枚；惟丙○○匯入其他陳文河、馬文將、潘家偉
    帳戶內之款項，仍遭提領一空。
二、案經臺中縣警察局烏日分局報告臺灣臺中地方法院檢察署檢
    察官偵查起訴，本院改由受命法官獨任行簡式審判程序。
    理  由
一、上開犯罪事實，業據被告甲○○坦承不諱，核與被害人丙○
    ○於警詢時證、指述之意旨相符；此外，復有合作金庫銀行
    匯款回條聯影本4紙、郵政存簿儲金提款單1紙、郵政存簿儲
    金簿交易明細影本 1紙、臺中縣警察局烏日分局扣押筆錄、
    扣押物品目錄表各 1份、中華郵政股份有限公司新竹郵局與
    板橋郵局覆函各1份、屏東郵局覆函2份（及該些覆函檢送之
    陳文河、馬文將、鄭中義帳戶交易明細表）等分別附卷可稽
    ，並有該鄭中義帳戶存摺1本、印章1枚扣案可佐，是核被告
    之自白與事實相符，堪採為認定犯罪事實之證據。本件事證
    明確，被告犯行堪以認定。
二、按被告甲○○本人雖未參與詐騙行為之實施，且尚未提領得
    款項，然其既與綽號「大胖」之人及其餘姓名年籍數量不詳
    之成年男子間，均具有犯意之聯絡與行為之分擔，僅各基於
    分工之角色為行為之實施，而均以取得被害人遭詐騙之匯款
    為目的，且其實際上亦參與提領匯款此一構成要件之行為，
    被害人之匯款，更於匯入其等可得掌握之人頭帳戶內，即應
    認其等之詐騙行為屬既遂，至於款項是否遭提領及返回被害
    人，只能作為量刑參考之因素，是被告所為，仍應成立刑法
    第339條第1項之詐欺取財罪（即意圖為自己不法之所有，以
    詐術使人將本人之物交付），並與綽號「大胖」之人及其餘
    集團內之成員間，均屬共同正犯。爰審酌被告年富力強，儘
    有工作之能力，卻不思以正當途徑獲取金錢財物，而與「大
    胖」等人共為此詐騙他人之行為，被害人甲○○僅因其等之
    電話詐騙行為，即於一夕之間，損失達 380萬元，雖其中之
    95萬元業經凍結，尚可請求返回，惟另 285萬元勢將索償無
    門，是被告等人所為之惡性實深，然被告之素行良好（並無
    任何前案紀錄，如其臺灣高等法院被告前案紀錄表所載），
    自警詢時起，均坦承犯行，且依其所述與客觀卷內之事證（
    其餘 3帳戶內之被害人匯款，均經他人提領一空）觀之，其
    顯然亦僅為集團內聽從他人指示行事之一員，復尚未取得任
    何與「大胖」約定之報酬，及其於本院審理中陳述之犯罪動
    機等一切情狀，予以量處如主文所示之刑，以示懲儆。至扣
    案之郵局帳戶存摺1本與印章1枚，名義人雖為鄭中義，實際
    上既經被告與「大胖」等人利用為被害人之匯款帳戶，應認
    已為詐欺集團所取得，屬詐欺集團所有供犯罪所用之物，自
    應依法宣告沒收。
據上論斷，應依刑事訴訟法第273條之1第1項、第299條第 1項前
段，刑法第28條、第339條第1項、第38條第1項第2款，刑法施行
法第1條之1、第2條前段，判決如主文。
本案經檢察官乙○○到庭執行職務。
中    華    民    國    95    年    11    月    27    日
                  臺灣臺中地方法院刑事第六庭
                          法  官  鄧  敏  雄
上正本證明與原本無異
如不服本判決，應於送達後10日內向本院提出上訴狀（須附繕本
），上訴於臺灣高等法院臺中分院。
                          書記官  黃  士  益
中    華    民    國    95    年    12    月    19    日
附錄本案論罪科刑法條全文：
刑法第339條第1項
意圖為自己或第三人不法之所有，以詐術使人將本人或第三人之
物交付者，處5年以下有期徒刑、拘役或科或併科1千元以下罰金
。


司法院資訊處製作；財團法人民間司法改革基金會備份。
